最高法院刑事判決　　　　　　　九十六年度台上字第六三二號
上　訴　人　甲○○
選任辯護人　洪梅芬律師
　　　　　　李季錦律師
　　　　　　涂欣成律師
上列上訴人因違反毒品危害防制條例等罪案件，不服台灣高等法
院台南分院中華民國九十五年十一月八日第二審判決（九十五年
度上訴字第五五六號，起訴案號：台灣嘉義地方法院檢察署九十
四年度偵字第四三九八、四六三八號），提起上訴，及關於販賣
第一級毒品部分，經依職權逕送上訴，視為被告已提起上訴，本
院判決如下：
    主  文
原判決關於販賣第一級毒品部分撤銷，發回台灣高等法院台南分
院。
其他上訴駁回。
    理  由
一、撤銷發回部分（販賣第一級毒品）
本件原判決撤銷第一審關於論處上訴人甲○○以連續販賣第一級
毒品罪刑部分之判決，改判仍論處上訴人以連續販賣第一級毒品
罪刑（無期徒刑），固非無見。
惟查：(一)科刑之判決書，其事實之認定，與理由之說明，必須互
相一致，方為適法。原判決於附表編號４認定「嚴文助自民國九
十四年一月二十日起至同年三月三十日止，每二至三天向甲○○
（上訴人）購買海洛因一次，每次約購買（新台幣，下同）一千
元至三千元不等之海洛因」，但於理由內論述「被告（上訴人）
自九十四年一月二十一日起至同年三月三十日共六十九天，每三
天販賣一千元之海洛因予證人嚴文助」（見原判決第二六頁第七
至九行），其於事實欄內認定證人嚴文助自九十四年一月二十日
起向上訴人購買第一級毒品海洛因，而於理由內則說明係自九十
四年一月二十一日起開始購買上開毒品，其事實之認定與理由之
說明，不相一致。又原判決於附表編號８記載「莊德文自九十四
年八月間起至九十五年二月間止，向甲○○購買海洛因一、二次
，每次購買一千元至二千元不等之海洛因」，似認證人莊德文向
上訴人購買第一級毒品海洛因之次數僅一、二次，但於理由內論
謂「被告自九十四年八月間起至九十五年二月間止半年來，在民
雄鄉福權村廟旁、民雄國中前及民雄鄉秀林村加油站等地，計販
賣毒品海洛因予莊德文計十次」（見原判決第三六頁第三至五行
），則認莊德文向上訴人購買第一級毒品海洛因之次數共十次，
其事實之認定與理由之說明，亦不相一致，均難謂為適法。(二)原
判決於附表編號２認定「賴婉玲自九十四年二月中旬某日起至同
年三月三十日止，每二至三天向甲○○購買海洛因一次，每次購
買一千元至二千元不等之海洛因」，其於理由內固說明以二月中
旬之最後一天二月二十日起算最有利於上訴人，但自九十四年二
月二十日起至同年三月三十日止，共計為三十九天，乃原判決不
察，於理由內論述「被告自九十四年二月二十日起至三月三十日
共三十八天，每三天販賣一千元之海洛因予賴婉玲，共販賣十二
次（三十八除三），計算被告此所得為一萬二千元」（見原判決
第二十一頁第四至七行）。原判決此部分違誤（應係三十九除三
等於十三次）影響事實之認定，自有可議。上訴意旨雖未指摘及
此，惟此為本院得依職權調查之事項，應認原判決此部分有撤銷
發回更審之原因。至原判決不另諭知無罪部分，因公訴人認此部
分與上開有罪部分，有連續犯裁判上一罪之關係，基於審判不可
分原則，應併予發回，附此敘明。
二、上訴駁回部分（轉讓第一級毒品）
按刑事訴訟法第三百七十七條規定，上訴於第三審法院，非以判
決違背法令為理由，不得為之。是提起第三審上訴，應以原判決
違背法令為理由，係屬法定要件。如果上訴理由狀並未依據卷內
訴訟資料，具體指摘原判決不適用何種法則或如何適用不當，或
所指摘原判決違法情事，顯與法律規定得為第三審上訴理由之違
法情形，不相適合時，均應認其上訴為違背法律上之程式，予以
駁回。本件上訴意旨略稱：原判決固於理由內說明「九十五年三
月三十日警方第二次搜索查扣之斜削吸管三支、橡皮管一條，與
上訴人轉讓第一級毒品海洛因犯行無關，不予宣告沒收。」卻又
稱：「……復於九十五年三月三十日十七時許，警方持台灣嘉義
地方法院核發之搜索票於甲○○居所，查獲斜削吸管三支、橡皮
管一條，……，均扣案在卷可憑。」足證原判決係將斜削吸管及
橡皮管列為證明上訴人轉讓第一級毒品海洛因之依據，顯有判決
理由矛盾之違誤等語。
惟查：本件原判決維持第一審關於論處上訴人以連續轉讓第一級
毒品罪刑部分之判決，駁回上訴人此部分在第二審之上訴，係依
憑證人即上訴人之同居女友黃育貞於警詢所證：「（問：妳所吸
食、施打海洛因是什麼人的？跟誰買的？還是誰拿給妳的？）沒
有買的啦。」「（問：沒有買？不然怎麼來的？）我沒有買。」
「（問：怎麼來的啊？）我男朋友的。」「（問：那幾個月？）
是最近一、二個月。」「（問：甲○○將毒品提供給妳使用有無
任何代價？）沒有，都是我向他討的」等語，而證人黃育貞係上
訴人同居女友，當無設詞誣陷之理。又證人黃育貞於九十四年七
月二十九日為警查獲時，其所採取之尿液經送驗、鑑驗結果呈海
洛因代謝物嗎啡陽性反應，有長榮大學確認報告及姓名代號對照
表各一份附卷可憑，為其論罪之基礎。並說明(一)證人黃育貞於警
詢所為之陳述，與審判中不符。惟證人黃育貞上開警詢中之陳述
，係出於自由意願，警方無不法取供之情形，亦無筆錄內所載之
陳述與錄音內容不符之情形。其陳述時之外部情況，足以令人相
信於陳述過程未受其他外力影響，其意思決定及活動顯未受有不
當之干預，摻入虛偽之可能性甚低。是以證人黃育貞於警詢時之
陳述，應具有較可信之特別情況，且其警詢陳述，除有助於闡明
上訴人轉讓第一級毒品待證事實之存否外，於犯罪之證明上，更
有以此證據為必要之特別理由存在，顯為證明此部分犯罪事實存
否所必要，依刑事訴訟法第一百五十九條之二規定（原判決誤載
為第一百五十九條之三第三款），證人黃育貞之警詢陳述有證據
能力。又證人黃育貞在警詢所為陳述，已可認定上訴人有無償轉
讓第一級毒品犯行，其在原審翻異前詞，所為有利於上訴人之證
言，係屬迴護之詞，不足採信。(二)上訴人否認無償轉讓第一級毒
品海洛因予黃育貞施用，核屬卸責之詞，亦無足取之理由綦詳。
又原判決於理由十二僅係說明警方於九十五年三月三十日十七時
許，在嘉義市友愛大地大樓十三樓上訴人居所搜扣有斜削吸管三
支、橡皮管一條等情，並未將該斜削吸管三支、橡皮管一條，資
為論處上訴人以連續轉讓第一級毒品罪刑之證據，此觀之原判決
甲、轉讓第一級毒品海洛因部分之理由甚明。上訴意旨所指，尚
有誤會，顯與法律規定得為第三審上訴理由之違法情形，不相適
合。其此部分上訴違背法律上之程式，應予駁回。
據上論結，應依刑事訴訟法第三百九十五條前段、第三百九十七
條、第四百零一條，判決如主文。
中　　華　　民　　國　九十六　年　　一　　月　三十一　日
                      最高法院刑事第七庭
                          審判長法官  呂　潮　澤
                                法官  吳　昆　仁
                                法官  孫　增　同
                                法官  趙　文　淵
                                法官  吳　　　燦
      本件正本證明與原本無異
                                      書  記  官
中　　華　　民　　國　九十六　年　　二　　月　　五　　日
                                                      V
